【裁判字號】    95,交抗,846
【裁判日期】    951031
【裁判案由】    違反道路交通管理處罰條例
【裁判全文】
臺灣高等法院交通事件裁定             95年度交抗字第846號
    抗  告  人
    即受處分人  甲○○
上列抗告人因違反道路交通管理處罰條例案件，不服台灣板橋地
方法院，中華民國95年8月31日所為裁定（95年度交聲字第1114
號），提起抗告，本院裁定如下：
    主  文
抗告駁回。
    理  由
一、原處分意旨略以：抗告人即受處分人甲○○於民國（下同）
    九十五年五月五日七時二十五分許，騎乘車牌號碼ＱＵＩ－
    一二八號輕型機車途經臺北縣中和市○○路、南山路口附近
    ，因「蛇行駕駛」違規，違反道路交通管理處罰條例第四十
    三條第一項第一款之規定，經警以臺北縣政府警察局北縣警
    交字第Ｃ00000000號違反道路交通管理事件通知單
    舉發，嗣抗告人提出申訴，經原處分機關即交通部公路總局
    臺北區監理所板橋監理站函請原舉發機關即臺北縣政府警察
    局中和分局調查結果，認抗告人仍屬違規，但係以「以危險
    方式在道路上駕駛機器腳踏車」之行為違規，乃於九十五年
    六月七日，依據道路交通管理處罰條例第四十三條第一項第
    一款、六十三條第一項第三款（原裁決書漏載「第三款」）
    規定，以板監裁字裁四一－Ｃ00000000號裁決書裁
    處異議人罰鍰新臺幣（下同）一萬二千元，並記違規點數共
    三點。
二、異議意旨略以：抗告人於上開時地，因見車潮大部分都停下
    等候路口號誌的指示，當時車與車的距離還有足夠的空間可
    以行駛，故減速至近乎停止之速度，緩慢於車間距離滑行，
    至路口的停止線即停車，等到綠燈號誌亮時再行通過，並無
    本件警員舉發之沿路忽左忽右蛇行危險駕駛行為，為此聲明
    異議，請求撤銷原處分云云。
三、原審裁定以：
(一)按道路交通管理處罰條例所規定之罰鍰、吊扣牌照、記點、
    講習之裁罰，依行政罰法（九十四年二月五日公布，九十五
    年二月五日施行）第一條、第二條第一款、第四款規定，係
    屬行政罰，而非刑罰。又行政罰法第一條、第五條分別規定
    ：「違反行政法上義務而受罰鍰、沒入或其他種類行政罰之
    處罰時，適用本法。但其他法律有特別規定者，從其規定」
    、「行為後法律或自治條例有變更者，適用行政機關最初裁
    處時之法律或自治條例。但裁處前之法律或自治條例有利於
    受處罰者，適用最有利於受處罰者之規定」，是雖道路交通
    管理處罰條例本身並未設有法律變更比較之規定，但依該條
    例所屬行政罰之性質，自應適用前開行政罰法第五條有關法
    律變更比較之規定，而該條所規定之新舊法比較，係以行為
    時及行政機關最初裁處時之法律有變更為前提，合先敘明。
(二)次按道路交通管理處罰條例第四十三條及第六十三條係於九
    十四年十二月二十八日修正公布，自「九十五年七月一日」
    施行，而本件抗告人之違規日期為「九十五年五月五日」，
    原處分機關之最初裁處時則為「九十五年六月七日」，足見
    異議人上開違規行為發生時及原處分機關裁處時，均係於新
    法施行前所為，是以本件自無比較新舊法之問題，應適用原
    處分機關裁處時之法律即九十五年七月一日修正前之道路交
    通管理處罰條例論處。
(三)再按修正前道路交通管理處罰條例所稱之汽車，包括機器腳
    踏車，該條例第三條第八款定有明文。又汽車駕駛人，在道
    路上蛇行，或以其他危險方式駕車者，應當場禁止其駕駛，
    並處新臺幣六千元以上二萬四千元以下罰鍰、吊扣該車輛牌
    照三個月、應接受道路交通安全講習、並記違規點數三點，
    同條例第四十三條第一項第一款、第四項前段、第五項前段
    及第六十三條第一項第三款亦分別定有明文。
(四)經查：抗告人騎乘前揭機車於上開時、地，因「以危險方式
    在道路上駕駛機器腳踏車」之違規行為，經警攔停舉發後，
    經原處分機關依據道路交通管理處罰條例第四十三條第一項
    第一款、六十三條第一項第三款規定，裁處抗告人罰鍰一萬
    二千元，並記違規點數三點等情，有臺北縣政府警察局北縣
    警交字第Ｃ00000000號舉發違反道路交通管理事件
    通知單、交通部公路總局臺北區監理所板橋監理站板監裁字
    裁四一－Ｃ00000000號違反道路交通管理事件裁決
    書各一紙在卷可證，並經證人即案發當時現場值勤並舉發
    本件違規行為之臺北縣政府警察局中和分局南勢派出所警員
    廖翔翊於原審具結證稱：「當時在如舉發單上面的時間、地
    點，我是在中和市○○○○○路口，看到異議人騎機車有蛇
    行搖擺之情形，它是屬於Ｙ字型的路，異議人由興南路往南
    山路口直行，南山和興南路，到最後是交叉成同一條路，成
    為興南路，我看到異議人有左右搖擺蛇行之情形，成Ｓ型駕
    駛之行為他的前後有車子，但是我有尾隨異議人，我當時也
    是騎機車，後來我事後有量過這個距離，從事發開始到我攔
    停異議人之距離，總共是三百二十公尺，我尾隨他的情形，
    異議人一下從快車道突然閃到慢車道的道路邊線，然後又從
    道路邊線，騎到快車道的中心雙黃線，這個Ｓ型動作持續三
    百二十公尺，我攔到他的時候，異議人說他是因為很快樂，
    所以這樣騎，他說為什麼不可以這樣騎，異議人的態度在那
    邊是大聲的咆哮，但是未達侮辱的程度。我一直尾隨在後，
    所以我把他攔停的時候，可以確定（筆錄誤載為「確實」）
    就是這台車，我們一組的人在巡邏，還有另外一位警員也有
    看到，也是騎著摩托車，他叫楊福春，庭呈勤務分配表，可
    以看出他當天是和我一起執勤，還有當天工作的紀錄簿和載
    明異議人（筆錄誤載為「駕駛人」）違規之情形」等語明確
    （見原審卷九十五年八月二日訊問筆錄），復有證人提出之
    員警工作紀錄簿影本存卷可參，衡情該名警員係依法執行公
    務，與抗告人並不認識，亦無任何嫌隙可言，當不至甘冒涉
    犯偽證罪之風險，蓄意構陷抗告人之理。況抗告人於原審訊
    問時亦自承：「（問：有無騎到快車道又到慢車道，再從慢
    車道回到快車道？）只有停紅燈的時候，因為前面有車陣，
    我為了移動到停等區，只有一次而已」等語（同上訊問筆錄
    ），亦足認定抗告人於前述時地確有「以危險方式在道路上
    駕駛機器腳踏車」之違規行為，其上開所辯，無非圖卸之詞
    ，不足採信。
(五)綜上所述，抗告人確有前揭違規行為，原處分機關依據修正
    前道路交通管理處罰條例第四十三條第一項第一款規定，裁
    處罰鍰一萬二千元，並依同條例第六十三條第一項第三款規
    定，並記違規點數共三點，固非無見。惟按汽車駕駛人，在
    道路上蛇行，或以其他危險方式駕車者，除裁處罰鍰及並記
    違規點數外，並吊扣該車輛牌照三個月及應接受道路交通安
    全講習，同條例第四十三條第四項前段、第五項前段分別定
    有明文，是以原處分機關對於抗告人前揭違規情形，漏未引
    用上開第四十三條第四項前段、第五項前段規定裁處抗告人
    吊扣該車輛牌照三個月及應接受道路交通安全講習，尚有未
    當。抗告人聲明異議雖無理由，但原處分既有前揭瑕疵，要
    屬無可維持，應予撤銷，並裁處罰鍰一萬二千元，吊扣汽車
    牌照三個月，並應接受道路交通安全講習，記違規點數三點
    。經核尚無違誤。
四、抗告意旨略以：抗告人當時車速僅約三十公里，並無危險動
    作，亦無違反修正前道路交通管理處罰條例第四十三條第一
    項第一款之規定，並提出現場路況照片十五張為證。
五、本院經查：抗告人之違規行為，事證明確，已如前述，抗告
    人空言抗辯，無非卸責飾詞，不足採信。至抗告人提出之現
    場路況照片十五張，並無法證明抗告人於案發當時確無上開
    違規情事，自不足作為其有利之論據。抗告人抗告意旨，仍
    執陳詞，指摘原裁定不當，為無理由，應予駁回。
據上論斷，應依道路交通案件處理辦法第二十六條，刑事訴訟法
第四百十二條，裁定如主文。
中    華    民    國    95    年    10    月    31    日
                  交通法庭  審判長法  官  陳貽男
                                  法  官  鄭水銓
                                  法  官  高明哲
以上正本證明與原本無異。
不得再抗告。
                                  書記官  李垂福
中    華    民    國    95    年    11    月    2     日


司法院資訊處製作；財團法人民間司法改革基金會備份。
